【裁判字號】    97,交聲,2722
【裁判日期】    971230
【裁判案由】    聲明異議
【裁判全文】
臺灣高雄地方法院交通事件裁定        97年度交聲字第2722號
原處分機關  交通部公路總局高雄區監理所
異  議  人
即受處分人  甲○○
上列異議人即受處分人因違反道路交通管理處罰條例案件，對於
交通部公路總局高雄區監理所民國97年11月26日所為之處分（高
監營裁字第裁80-NO0000000號），聲明異議，本院裁定如下：
    主  文
原處分關於罰鍰新臺幣參萬元部分撤銷。
前項撤銷部分不罰。
其餘異議駁回。
    理  由
一、聲明異議意旨略以：異議人即受處分人甲○○於民國96年7
    月13日中午12時33分許，因酒後騎乘車牌號碼ND7- 698號重
    型機車，行經高雄縣仁武鄉○○路72之26號前時，為警攔檢
    實施酒測，測得呼氣酒精濃度為每公升0.9 毫克而移送偵辦
    ，經臺灣高雄地方法院檢察署檢察官以96年度偵字第21568
    號予以緩起訴處分1 年，並依指定向犯罪被害人保護協會高
    雄分會支付新臺幣（下同）30,000元，然原處分機關仍裁決
    異議人罰鍰52,500元，吊扣駕照12個月，及施以道安講習，
    顯已違反行政罰法第26條一事不二罰之規定，爰依法聲明異
    議，請求撤銷原處分等語。
二、按汽車駕駛人，駕駛汽車經測試檢定，酒精濃度超過規定標
    準者，處15,000元以上60,000元以下罰鍰，並當場移置保管
    其車輛及吊扣其駕駛執照1 年，道路交通管理處罰條例第35
    條第1 項第1 款固定有明文。惟按一行為同時觸犯刑事法律
    及違反行政法上義務規定者，依刑事法律處罰之。但其行為
    應處以其他種類行政罰或得沒入之物而未經法院宣告沒收者
    ，亦得裁處之。前項行為如經不起訴處分或為無罪、免訴、
    不受理、不付審理之裁判確定者，得依違反行政法上之義務
    規定裁處之，行政罰法第26條已定有明文。而依行政罰法第
    26條之立法理由觀之，「一行為同時觸犯刑事法律及違反行
    政法上義務規定時，由於刑罰與行政罰同屬對不法行為之制
    裁，而刑罰之懲罰作用較強，故依刑事法律處罰，即足資警
    惕時，實無為一事二罰再處行政罰之必要，且刑事法律處罰
    ，由法院依法定程序為之，較符合正當法律程序，應予優先
    適用。但罰鍰以外之沒入或其他種類行政罰，因兼具維護公
    共秩序之作用，為達行政目的，行政機關仍得併與裁處」，
    故探究其立法目的，無非在處罰目的相同且處罰方式相同時
    ，若依刑事法律處罰，即足資警惕時，實無為一事二罰再處
    行政罰之必要，但罰鍰以外之沒入或其他種類行政罰，因兼
    具維護公共秩序之作用，為達行政目的，行政機關仍得併予
    裁處。此所謂刑事法律處罰，自應指實質刑事法律處罰，亦
    即依據刑事訴訟法之正當法律程序下，所給予帶有強制性、
    懲罰性之處罰。是以刑事訴訟法第253 條之1 所指之緩起訴
    處分，其中檢察官命被告為金錢給付部分，並得為民事強制
    執行名義，受處分人因上開緩起訴處分而剝奪其財產權，且
    前揭金錢給付義務亦具有強制性、懲罰性，雖不若易科罰金
    係以支付金錢作為自由刑之替代，惟經由緩起訴處分條件之
    履行使其免於遭檢察官發動起訴程序，仍具有替代刑罰之效
    果，廣義而言，應屬前揭所稱之「實質刑事法律處罰」，而
    有行政罰法第26條第1 項「一事不二罰」規定之適用。末按
    94年12月28日修正公布，並自95年7 月1 日施行之道路交通
    管理處罰條例第35條第8 項規定；「... 前項（指有酒精濃
    度超過規定標準而駕駛車輛等情形）汽車駕駛人，經裁判確
    定處以罰金低於本條例第92條第3 項所訂最低罰鍰基準規定
    者，應依本條例裁決繳納不足最低罰鍰之部分。」，而依其
    性質道路交通管理處罰條例第35條第8 項應為行政罰法第26
    條第1 項之特別規定，是汽車駕駛人有違反同條第1 項規定
    ，同時違反刑事法律者，經裁判確定處以罰金低於本條例第
    92條第3 項所定最低罰鍰基準規定者，仍得就不足額部分課
    以行政處罰。
三、經查：
  (一)異議人於96年7 月13日中午12時33分許，酒後騎乘上開機車
    ，為警攔檢測得呼氣酒精濃度含量為每公升0.9 毫克，當場
    舉發，經原處分機關以酒精濃度超過規定標準，依道路交通
    管理處罰條例第35條第1 項第1 款規定，裁處罰鍰52,500元
    ，吊扣駕照12個月並施以道安講習等節，有交通部公路總局
    高雄區監理所高監營裁字裁80-NO0000000號違反道路交通管
    理事件裁決書1 份在卷可稽（見本院卷第3 頁）。又異議人
    上開酒後駕車案件，因同時犯刑法第185 條之3 公共危險罪
    ，經臺灣高雄地方法院檢察署檢察官以96年度偵字第21568
    號為緩起訴處分，其期間為1 年，異議人應支付30,000元給
    犯罪被害人保護協會高雄分會，而上開緩起訴處分後經臺灣
    高等法院高雄分院檢察署以96年度上職議字第4009號處分書
    駁回再議確定，異議人並已於96年11月28日支付完畢，上開
    緩起訴處分復於97年10月27日期滿未經撤銷而報結等情，有
    上開96年度偵字第21568 號緩起訴處分書、臺灣高等法院高
    雄分院檢察署96年度上職議字第4009號處分書，及臺灣高等
    法院被告前案紀錄表各1 份附卷可稽（見本院卷第6 頁至第
    8 頁、第4 頁），是上開事實，均堪以認定。
  (二)依前揭說明，異議人所受之緩起訴處分固非刑法所定刑罰之
    種類，然已對異議人名譽、心理產生相當制約並影響被告之
    財產等權益，亦應可實質該當行政罰法第26條第1 項之「依
    刑事法律」之處罰。據此，異議人既已依上開緩起訴處分繳
    納30,000元，原處分機關依道路交通管理處罰條例第35條第
    1 項第1 款規定，對異議人上開違規行為予以裁罰時，就該
    30,000元罰鍰部分，自不得再科處行政罰。惟因異議人所支
    付之緩起訴處分金僅有30,000元，參照上開道路交通管理處
    罰條例第35條第8 項規定之意旨，異議人尚須補繳該等不足
    部分之罰鍰即22,500元（計算式：52,500-30,000 ＝22,500
    ），始為適法。
四、綜上所述，原處分機關逕以異議人酒精濃度超過規定標準，
    而對其裁處罰鍰52,500元，其中30,000元之部分，依上開說
    明，應屬重複處罰，尚有未洽，異議人此部分異議為有理由
    ，應由本院將罰鍰30,000元部分之處分撤銷，另為不罰之諭
    知，以資適法；至原處分機關裁處異議人罰鍰超過30,000元
    即22 ,500 元之部分，與係屬其他種類行政裁罰之吊扣駕駛
    執照12個月及施以道安講習部分，於法並無不合，異議人此
    部分異議為無理由，應予駁回。
據上論斷，應依道路交通案件處理辦法第19條、第20條前段，裁
定如主文。
中    華    民    國    97    年    12    月    30    日
                  交通法庭    法  官  周佳佩
以上正本證明與原本無異。
如不服本裁定，應於收受送達後5 日內向本院提出抗告狀。
中    華    民    國    97    年    12    月    30    日
                              書記官  王壹理


司法院資訊處製作；財團法人民間司法改革基金會備份。
